【裁判字號】    92,簡抗,89
【裁判日期】    921225
【裁判案由】    給付佣金
【裁判全文】
臺灣臺北地方法院民事裁定                          九十二年度簡抗字第八九號
    抗  告  人  全虹企業股份有限公司  台北縣三重市○○路○段六０九巷十四號
    法定代理人  林村田
    相  對  人  甲○○    高雄.
    訴訟代理人  黃樹潔
右抗告人因與相對人間請求給付佣金事件，對於中華民國九十二年十月十五日本院台
北簡易庭九十二年度北簡字第一一一二０號所為裁定，提起抗告，本院裁定如下：
    主      文
原裁定廢棄。
    理      由
一、抗告意旨略以：相對人甲○○係以獨資商號忠信五金店名義與抗告人簽訂投注站
    管理協議，其為商人非自然人，本件訴訟亦非因抗告人主動聲請移送他院管轄，
    且相對人雖為殘障人士，然其已委任身心健全之訴訟代理人為訴訟行為，自無保
    障其方便應訴權利之必要，況且本件訴訟業於九十二年十月八日下午二時二十分
    ，在本院行言詞辯論程序，本院依兩造合意管轄之約定即有管轄權，原審逕以本
    件兩造合意管轄之約定符合民事訴訟法第二十八條第二項前段之規定，將本件訴
    訟移送台灣高雄地方法院管轄，顯有違誤，據此請求廢棄原裁定等語。
二、按當事人得以合意定第一審管轄法院；該合意管轄，如當事人之一造為法人或商
    人，依其預定用於同類契約之條款而成立，按其情形顯失公平者，他造於為本案
    之言詞辯論前，得聲請移送於其管轄法院。但兩造均為法人或商人者，不在此限
    。民事訴訟法第二十四條第一項前段及同法九十二年二月七日修正公布後之同法
    第二十八條第二項分別定有明文，其修正增訂之理由謂以當事人之一造為法人或
    商人，以依其預定用於同類契約之合意管轄條款與非法人或商人之他造訂立契約
    者，締約之他造就此條款多無磋商變更之餘地，為防止合意管轄條款之濫用，保
    障經濟弱勢當事人之權益，故增訂之，規定上述情形如按其情形顯失公平者，他
    造於為本案之言詞辯論前得聲請法院將該訴訟移送於其法定之管轄法院，並於但
    書明定兩造均為法人或商人者不適用聲請移送之規定，以免爭議。故締約之當事
    人如為商人或法人，非如個人屬經濟上之弱勢，而無保障之必要，自無上開民事
    訴訟法第二十八條第二項增訂條文之適用。又所謂商人，我國民法向採廣義之定
    義，即從事商業行為之人即為商人，又依商業登記法第二條之規定，本法所稱商
    業謂以營利為目的，以獨資或合夥方式經營之事業，則經營該營利事業之人，自
    為所謂之商人，縱使其係獨資經營亦屬之。查本件抗告人於原審以兩造簽訂之投
    注站管理協議書，向本院起訴請求相對人給付佣金，並主張兩造於該協議書第十
    條約定合意本院為管轄法院，依該協議書當事人欄所示，固分別記載為抗告人及
    相對人個人，有該協議書影本附卷足憑，惟相對人甲○○係忠信平金店獨資商號
    之負責人，該獨資商號之營業項目包括五金零售業及公益彩券經銷業等情，有抗
    告人提出之高雄市政府營利事業登記公示詳細資料影本一紙在卷可參，依該資料
    所載，可經營本件投注站管理協議書內容之公益彩券經銷者係忠信五金店之獨資
    商號，僅該獨資商號之負責人為相對人；縱退步言之，該協議書係以相對人個人
    為簽約當事人，惟相對人係以公益彩券經銷之商業行為與抗告人簽訂協議，亦有
    該協議書影本附卷足憑，故相對人亦屬從事商業行為之商人。綜上，本件應係相
    對人以從事商業行為商人之身分與抗告人簽訂投注站管理協議書，該協議書之當
    事人，或為法人之抗告人，或為商人之相對人，兩造所簽訂合意管轄之約定，自
    無前開民事訴訟法第二十八條第二項前段規定之適用，因此原審以兩造合意管轄
    之約定，違反民事訴訟法第二十八條第二項前段之規定，而將本件訴訟移送台灣
    高雄地方法院管轄，顯有違誤。抗告意旨指摘原裁定不當，求予廢棄，為有理由
    ，應由本院將原裁定廢棄。
三、依民事訴訟法第四百九十二第二項，裁定如主文。
中      華      民      國    九十二    年    十二    月    二十五    日
                                   民事第六庭審判長法  官
                                                   法  官
                                                   法  官
正本係照原本作成
如對本裁定抗告須於裁定送達後十日內向本院提出抗告狀，並繳納抗告費新臺幣一千
元
中      華      民      國    九十二    年     十二     月    二十三    日
                                          書記官    巫玉媛


司法院資訊處製作；財團法人民間司法改革基金會備份。
